最高法院刑事判決　　　　　　　　　　　　　　　八十七年度台上字第四二九一號
　　上　訴　人　甲○○
右上訴人因違反麻醉藥品管理條例等罪案件，不服台灣高等法院中華民國八十七年八
月十三日第二審更審判決（八十七年度上更(一)字第一一五號，起訴案號：台灣板橋地
方法院檢察署八十五年度偵字第一五二九四、二三一二一號），提起上訴，本院判決
如左：
    主  文
原判決撤銷，發回台灣高等法院。
    理  由
本件原判決認定上訴人甲○○基於營利之概括犯意，於民國八十四年十月間，先後在
台北縣樹林鎮某電動玩具店門外等地，以每小包新台幣（下同）三千元至五千元不等
之價格，連續二次非法販賣安非他命予陳聰雄非法吸用牟利。復另行基於轉讓禁藥安
非他命之犯意，於八十五年八月八日晚上七時三十分許，在台北縣永和市○○路、得
和路口處，以一千元之代價將二小包安非他命二小包（淨重一‧一五公克）轉讓予宋
司萍非法吸用。嗣於八十五年八月八日下午九時三十分許，宋司萍在其租住處經警查
獲，並扣得其所有安非他命二小包（淨重一‧一五公克）、塑膠袋等物。經宋司萍供
出麻醉藥品來源，而破獲上訴人非法販賣安非他命及轉讓禁藥之事實，並於同年十一
月二十四日，在台北縣板橋市○○街一一七號查獲上訴人等情。因而將第一審關於上
訴人非法販賣化學合成麻醉藥品及明知為禁藥而轉讓部分之不當判決撤銷，改判仍論
處上訴人連續非法販賣化學合成麻醉藥品及明知為禁藥而轉讓罪刑，固非無見。
惟查：(一)、科刑之判決，對於犯罪事實，必須詳加認定，明確記載，始足為適用法律
之依據。原判決事實雖記載上訴人於八十四年十月間，先後在台北縣樹林鎮某電動玩
具店門外等地，以每小包三千元至五千元不等之價格，連續二次非法販賣安非他命予
陳聰雄非法吸用牟利，但上訴人既僅二次販賣安非他命予陳聰雄，則其各次販賣安非
他命之地點、數量、金額均非不能確定，是其除一次在台北縣樹林鎮某電動玩具店門
外販賣外，尚有一次在何處販賣﹖其各次販賣安非他命之包數及金額實際各若干﹖原
判決均未詳加認定，明確記載，已屬可議。且依陳聰雄及其女友宋司萍於第一審所述
向上訴人購買安非他命之時間，有稱係在八十四年三月以前，亦有稱係在八十四年底
左右者（見一審卷第四十九頁正反面），而原判決事實認定上訴人兩次販賣安非他命
之時間，係在八十四年十月間，與陳聰雄、宋司萍所述不一，究竟如何認定上訴人係
於八十四年十月間販賣安非他命予陳聰雄二次，原判決未於理由內說明其所憑之證據
及認定之理由，亦有理由不備之違法。(二)、原判決係依麻醉藥品管理條例第十三條之
一第二項第一款之非法販賣化學合成麻醉藥品罪，論處上訴人之刑罰，但該條款之罪
，以行為人有營利目的（意思），而販入或賣出化學合成麻醉藥品，或二者兼而有之
者，為其構成要件，此項要件，除應於事實欄內詳加記載外，並應於理由內逐一說明
其認定此項所憑之證據，方足資為論罪科刑之根據。原判決事實欄雖記載上訴人基於
營利之概括犯意，連續二次非法販賣安非他命予陳聰雄吸用牟利，但未於理由內逐一
說明其認定上訴人有營利之概括犯意及牟利所憑之證據，亦有理由不備之違誤。(三)、
原判決認定上訴人以一千元之代價將二小包安非他命轉讓宋司萍非法吸用，無何營利
之意圖，而論以轉讓禁藥罪，係引用第一審卷第四十九頁、五十頁，謂上訴人亦供稱
：伊係以每公克二千五百元之價格向他人購買安非他命等語，為主要理由，然卷查第
一審卷第四十九頁至五十頁，上訴人並無如原判決引用之上開供詞，是原判決認定事
實所採之證據與卷存資料不符，自有理由矛盾之違誤。(四)、依宋司萍於警訊供述其與
上訴人交易安非他命之方法，皆撥（○二）000－0000號電話，或00000
0000鎖十一號呼叫器號碼與上訴人連絡，約定時間、地點、數量、價格，即赴交
易地點完成交易等語（見八十五年度偵字第一五二九四號偵查卷第十四頁反面），則
上訴人有無販賣安非他命之事實，與宋司萍上開警訊所述是否屬實即至有關連，對於
上開電話及呼叫器係何人所使用自有查明之必要。而依中華電信股份有限公司八十六
年九月十九日信運字第八六○七七○二六六六號函送單查復0000000號電話用
戶為福星宮，另該公司呼叫器編碼並無000000000鎖十一號（見原審八十六
年度上訴字第三二八一號卷第六一－六二頁），且據福星宮管理人王木助到庭證稱：
該0000000號電話係投幣式電話，外面打進來時，有人在即接，一年前有看過
上訴人去廟裡拜拜即走，有無打過該電話，伊不知道等語（見同上卷第九○頁），是
究竟宋司萍、陳聰雄如何與上訴人聯絡交易安非他命之情形，仍未明瞭，上訴人既有
否認販賣安非他命之事實，猶有傳喚宋司萍、陳聰雄到庭切實查明之必要，原審未切
實查明宋司萍所在予以傳拘及提解另案在監執行之陳聰雄（見同上卷第五二頁）到庭
詳細訊問審酌，即以有宋司萍所提出載有上訴人所使用之電話及呼叫器號碼之電話簿
影本一紙在卷為佐證，遽行判決，尚不足以昭折服，自有應於審判期日調查之證據未
予調查之違誤。上訴意旨指摘原判決不當，非全無理由，應認仍有發回更審之原因。
據上論結，應依刑事訴訟法第三百九十七條、第四百零一條，判決如主文。
中      華      民      國    八十七    年     十二     月     十七     日
                              最高法院刑事第二庭
                                  審判長法官  蔡  詩  文
                                        法官  莊  登  照
                                        法官  洪  明  輝
                                        法官  池  啟  明
                                        法官  張  清  埤
      右正本證明與原本無異
                                              書  記  官
中      華      民      國    八十七    年     十二     月    二十二    日
